【裁判字號】    89,易,1181
【裁判日期】    890419
【裁判案由】    違反著作權法
【裁判全文】
臺灣高雄地方法院刑事判決                        八十九年度易字第一一八一號
    公  訴  人  臺灣高雄地方法院檢察署檢察官
    被      告  乙○○
右列被告因違反著作權法案件，經檢察官提起公訴（八十九年度偵字第三八五四號）
，本院判決如左：
    主    文
乙○○以明知為侵害著作權之物，意圖營利而交付之方法侵害他人之著作權為常業，
處有期徒刑壹年貳月。緩刑參年。扣案如附表一、二所示之盜版雷射唱片肆拾貳片、
錄音帶壹佰伍拾伍捲，均沒收。
    事    實
一、乙○○明知如附表一、二所示之雷射唱片及錄音帶，係綽號「阿丁」之不詳姓名
    男子，未經如附表一、二所示錄音著作財產權人之同意，而擅自重製之侵害著作
    權之物，竟意圖營利，於民國八十九年二月八日，在高雄市○○○路內惟夜市內
    ，以雷射唱片每片新臺幣（下同）一百五十元、錄音帶每捲五十五元之價格販入
    ，並自是日起，在上址擺設攤位，以雷射唱片每片二百元、錄音帶每捲九十九元
    之價格，販賣予不特定人，賴以維生，並以之為常業。嗣於八十九年二月十日凌
    晨零時許，在上址為警當場查獲，並扣得如附表一、二所示非法重製之盜版雷射
    唱片共計四十二片（起訴書誤載為二十二片）、錄音帶共計一百五十五捲。
二、案經滾石國際音樂股份有限公司、上華國際企業股份有限公司、福茂音樂股份有
    限公司、科藝百代股份有限公司、博德曼股份有限公司、豐華唱片股份有限公司
    、新力哥倫比亞音樂股份有限公司、香港商環球國際股份有限公司、艾迴股份有
    限公司、華納國際音樂股份有限公司及魔岩唱片股份有限公司訴由內政部警政署
    保安警察第二總隊第五大隊第二中隊報告臺灣高雄地方法院檢察署檢察官偵查起
    訴。
    理    由
一、右揭犯罪事實，迭據被告乙○○於警訊及本院審理時供承不諱，核與告訴代理人
    甲○○、張昌政指述情節相符，復有被侵害錄音著作之音樂錄音帶外標在卷可稽
    ，及如附表一、二所示雷射唱片四十二片及錄音帶一百五十五捲扣案可佐，事證
    明確，被告犯行洵堪認定。
二、按刑法上所謂常業犯，指反覆以同種類行為為目的之社會活動之職業性犯罪而言
    ，至於犯罪所得之多寡，是否恃此犯罪為唯一之謀生職業，則非所問（最高法院
    八十五年臺上字第五一０號判例參照）。本件被告於被查獲當時，並無其他賴以
    維生之職業，且因經濟不景氣，其子又入監服刑，留下媳婦及四個孫子待扶養，
    被告始販賣盜版雷射唱片及錄音帶等情，業據被告於警訊及本院審理時供承不諱
    ，參以扣案之雷射唱片及錄音帶總計各為四十二片及一百五十五捲，此有上開盜
    版雷射唱片及錄音帶扣案可佐，數量匪微，足證被告顯係欲以此為常業，要無疑
    義。是核被告所為，係犯著作權法第九十四條，以犯第九十三條第三款違反第八
    十七條第二款明知為侵害著作權之物意圖營利而交付為常業罪。公訴人認被告所
    為，係違反著作權法第八十七條第二款，應依同法第九十三條第三款規定處罰，
    容有誤會，惟起訴之基本社會事實同一，本院自得予以審理，爰依法變更起訴法
    條，併此敘明。被告意圖營利而交付之雷射唱片及錄音帶，所收錄之多數歌曲，
    係重製如附表一、二所示錄音著作財產權人享有著作權之著作，被告以一交付行
    為侵害多數著作權人之法益，為想像競合犯，依刑法第五十五條之規定，應從情
    節較重者處斷。爰審酌被告為一己私利，不知對他人之智慧財產權予以尊重看待
    ，違反國際上普遍強調保護智慧財產權以期發揚人類精神創作之潮流固應予重罰
    ，惟念被告並無任何前科，此有臺灣高雄地方法院檢察署刑案資料查註紀錄表一
    紙可參，僅因一時貪圖小利而誤罹刑章，素行尚稱良好，販賣時間甚短，所得不
    多，對告訴人所造成之損害應屬非鉅，情節尚非重大，其於犯罪後亦坦承犯行，
    深表悔意等一切情狀，量處如主文所示之刑。又查被告前未曾受有期徒刑以上刑
    之宣告，已如前述，其因貪圖小利，一時失慮，致觸犯刑罰規定，所犯情節洵非
    重大，經此偵審程序，當知警惕，諒無再犯之虞，本院認所宣告之刑以暫不執行
    為適當，爰併宣告緩刑三年，以啟自新。末查扣案如附表一、二所示雷射唱片四
    十二片、錄音帶一百五十五捲，為被告所有供犯罪所用之物，業據被告陳明在卷
    ，應依刑法第三十八條第一項第二款規定，宣告沒收。
據上論斷，應依刑事訴訟法第二百九十九條第一項前段、第三百條，著作權法第九十
四條、第九十三條第三款、第八十七條第二款，刑法第五十五條、第十一條前段、第
七十四條第一款、第三十八條第一項第二款，判決如主文。
本案經檢察官李宛凌到庭執行職務。
中      華      民      國        八十九    年    四    月    十九      日
                    臺灣高雄地方法院刑事第七庭
                                                法  官    李  璧  君
右正本證明與原本無異。
如不服本判決，應於判決送達後十日內，向本院提出上訴狀。
                                                書記官    李  忠  霖
中      華      民      國      八十九      年    四    月    二十      日
附錄本案論罪科法條：
著作權法第九十四條：
以犯第九十一條、第九十二條或第九十三條之罪為常業者，處一年以上七年以下有期
徒刑，得併科新臺幣四十五萬元以下罰金。
第九十三條第三款：
有左列情形之一者，處二年以下有期徒刑，得併科新臺幣十萬元以下罰金：
三、以第八十七條各款方法之一侵害他人之著作權者。
第八十七條第二款：
二、明知為侵害著作權或製版權之物，而散布或意圖散布而陳列或持有或意圖營利而
    交付者。


司法院資訊處製作；財團法人民間司法改革基金會備份。
